臺灣板橋地方法院民事判決　　　　　　　95年度訴字第2547號
原　　　告　乙○○
被　　　告　甲○○
上列當事人間請求侵權行為損害賠償事件，於中華民國95年5月3
日言詞辯論終結，本院判決如下：
    主          文
被告應給付原告新臺幣參拾陸萬捌仟壹佰伍拾捌元。
原告其餘之訴駁回。
訴訟費用由被告負擔五分之三，餘由原告負擔。
本判決第一項得假執行。
原告其餘假執行之聲請駁回。
    事 實 及 理 由
壹、當事人之主張：
一、原告方面：
    聲明：被告應給付原告新臺幣（下同）538,158元。並陳明
    原告願供擔保以代釋明，請准宣告假執行。
    其陳述及所提出之證據如下：
(一)於民國94年7 月29日晚上10時30分，被告於喝酒過量（呼氣
    酒精濃度測試高達每公升0.6 毫克），不能安全駕駛動力交
    通工具之狀態下，騎乘車牌號碼CPY-179 號普通重型機車，
    行經臺北縣大漢橋機車專用道由板橋市往新莊市方向行駛，
    事發當日天氣晴朗，夜間照明正常且路面鋪設的柏油乾燥無
    缺陷、無障礙物，視距一切良好，並無不能注意之情事，惟
    被告酒意未退，駕駛能力欠佳狀況中，應注意而未注意前車
    狀況及兩車併行之間隔必要之安全措施，即貿然自右側超越
    同向行駛，由原告所騎乘車牌號碼F26-661 號普通重型機車
    ，惟事因被告不慎使其機車左後照鏡與原告之機車右後照鏡
    發生擦撞，致原告人車倒地，受有右側鎖骨骨折之傷害，亦
    有長庚紀念醫院林口分院診斷證明書可證。
(二)被告明知酒精成份對人的意識能力具有不良影響，竟罔顧公
    眾往來之安全，於其服用酒精而處於不能安全駕駛動力交通
    工具之狀態後，仍心存僥倖，執意駕駛機車上路，所為對於
    公眾往來安全已生相當危害，又其疏未注意車行狀況而肇事
    ，過失程度非微，造成被害人之傷勢非輕，按「因故意或過
    失，不法侵害他人之權利者，負損害賠償責任。」及「不法
    侵害他人之身體或健康者，對於被害人因此喪失或減少勞動
    能力或增加生活上之需要時，應負損害賠償責任。」，民法
    第184 條第1 項前段及第193 條第1 項定有明文。交通事故
    現場圖及道路交通事故調查報告表可稽，可見被告於本件車
    禍事件因喝酒駕駛為肇事者，故因被告之過失行為致原告受
    有傷害之相關損失，應由被告負損害賠償責任，茲將請求被
    告賠償最低之金額臚列如下：
  １、工作損失：鎖骨受傷開刀兩次且每次需休養一個月，而造
      成兩個月無法工作，每月薪資約5 萬元，另因休養期間致
      影響年終獎金考績部分約2 萬元，計12萬元。
  ２、醫療費用：需接受二次住院手術，以第一次手術相關醫藥
      費收據之二倍計算，計15,788元。
  ３、機車維修費用：計2,370元。
  ４、精神慰撫金：原告目前24歲，年輕有為，熱愛游泳、跑步
      等戶外活動，且工作為加護病房護理人員，卻無奈只因被
      告喝酒過量所導致原告受此傷害，改變原告生活型態，事
      發至今，因鎖骨受傷，醫生建議不宜再從事熱愛之運動，
      且工作上無法協助病人翻身等搬運工作，難以發揮護理人
      員應有之職責，另心理方面，造成原告騎車有嚴重恐懼感
      ，餘悸猶存，除身體上需忍受傷口劇烈疼痛及開刀二次所
      留下之永久疤痕外，心靈上亦蒙上一層難以磨滅之陰影，
      是以請求精神慰撫金40萬元。
  ５、綜上所述，原告依民法第184 條第1 項前段及第193 條第
      1 項請求被告賠償原告以上損害，合計538,158 元。
(三)原告因為此次車禍受傷無法勝任原來工作，現在已經離職，
    這部分有診斷證明，傷口還發生蟹足腫，每個月都要去打針
    ，這部分無醫生的診斷證明。當時是我自己叫救護車，有我
    媽媽、我哥哥來陪我去醫院。目前我是在做研究助理。開過
    二次刀，還有因為我有蟹足腫到現在還要打類固醇的藥。我
    受傷後穿衣服就要三十幾分鐘，我坐公車震動，會影響骨頭
    的生長不容易康復。我還二十幾歲未婚，我現在就這個樣子
    ，我以後怎麼辦，我以前做得是護理工作，年資累積升遷也
    比較快，現在做得助理工作，升遷不易，也只能永遠做個小
    助理。
(四)證據：提出長庚紀念醫院94年12月6 日診斷證明書、長庚醫
    院94年08月10日第08103A080 號人事通知單、存摺、長庚紀
    念醫院醫療費用收據、偉琍實業有限公司維修記錄單、國立
    臺灣大學醫學院附設醫院（公館院區）門診醫療費用收據、
    國立臺灣大學醫學院附設醫院96年04月03日診字第96030926
    號診斷證明書、長庚醫院95年09月25日第09253B008 號人事
    通知單等影本為證據。
二、被告方面：
    聲明：請求駁回原告之訴。
    其陳述略以：當初發生車禍時，不是我去擦撞到原告。原告
    所請求的金額過高，我是做水電的，有作有錢沒做沒錢，平
    均三萬元左右，我已婚有一個小孩，目前七歲已經上小學了
    等語。
貳、本院依職權調取臺灣板橋地方法院95年度交簡上字第49號刑
    事案件（含臺灣板橋地方法院94年度交簡字第1087號刑事案
    件、臺灣板橋地方法院檢察署94年度偵字第17525 號偵查卷
    ）刑事偵審全卷，及調取甲○○之刑事前案資料。
參、得心證之理由：
一、原告主張被告於94年7 月29日晚上10時30分，在喝酒過量（
    呼氣酒精濃度測試高達每公升0.6 毫克）致使不能安全駕駛
    動力交通工具之狀態下，騎乘車牌號碼CPY-179 號普通重型
    機車，行經臺北縣大漢橋機車專用道由板橋市往新莊市方向
    行駛時，並無不能注意之情事，應注意而未注意前車狀況及
    兩車併行之間隔必要之安全措施，貿然自右側超越同向行駛
    之由原告所騎乘車牌號碼F26-661 號普通重型機車，不慎使
    其駕駛之機車左後照鏡與原告之機車右後照鏡發生擦撞，致
    原告人車倒地，受有右側鎖骨骨折之傷害等事實，被告固不
    否認其騎乘機車於上開時地與原告發生車禍肇事之事實，惟
    否認其有過失存在等語。經查，被告於前揭時地騎乘機車肇
    事所涉之刑事責任部分，業經本院刑事庭判處罪刑確定在案
    ，此有本院94年度交簡字第1087號刑事判決在卷可參，並經
    本院調取該案刑事卷宗核閱屬實，依據該確定刑事判決認定
    之事實所載：「甲○○明知服用酒類或其他相類之物，不能
    安全駕駛動力交通工具者，不得駕駛之，竟自民國94年7 月
    29 日 晚間7 時許起至同（29）日晚間9 時許止，在臺北縣
    板橋市某工地內與友人飲用酒類，期間甲○○飲用啤酒1 罐
    ，已呈反應較慢、感覺減低、影響駕駛情形，雖經過休息，
    惟酒意未退，其吐氣所含酒精成分達每公升0.6 毫克，仍處
    於不能安全駕駛動力交通工具之狀態下，竟不顧公眾之安危
    ，猶駕駛動力交通工具即車牌號碼CPY-17 9號普通重型機車
    ，經由臺北縣板橋市○○路駛離上址，迨於同（29）日晚間
    10時30分許，甲○○騎乘上開機車沿臺北縣大漢橋機車道由
    臺北縣板橋市往新莊市方向行駛，於行經該橋機車道上，原
    應注意車前狀況及兩車併行之間隔，隨時採取必要之安全措
    施，而當時天氣晴，夜間有照明，路面鋪設柏油且乾燥無缺
    陷、無障礙物，視距良好，並無不能注意之情事，詎甲○○
    因服用酒類後注意力減低，駕駛操控力欠佳，竟未注意車前
    狀況及兩車併行之間隔，即貿然超越同向行駛於其左側前方
    、由乙○○所騎乘車牌號碼F26-661 號之普通重型機車，惟
    甲○○因不慎使其機車左後照鏡與乙○○之機車右後照鏡發
    生擦撞，致乙○○人車倒地，受有右側鎖骨骨折之傷害。甲
    ○○於車禍肇事後，在未被有偵查犯罪職權之機關或公務員
    知悉前，並未逃逸，嗣經警據報前往乙○○就醫之醫院處理
    時，甲○○亦同在場，隨即當場向警承認其為車禍肇事人，
    並而接受裁判。嗣經警於同（29）日晚間11時3 分許對甲○
    ○實施酒精濃度測試後，測得其呼氣酒精濃度為每公升0.60
    毫克，始查悉其酒醉駕車之情。」，雖被告否認於系爭交通
    事故中並無過失存在，惟依據被告於司法警察調查時坦承肇
    事，於檢察官偵查中應訊則改稱可能是伊所撞等語，然經與
    原告於刑事程序中所指係遭被告之機車碰撞後照鏡而使其人
    車倒地等情形相核對，原告主張其係因被告擦撞而使其所騎
    乘之機車倒地，並因而使原告受傷等事實，當堪認為真實，
    則原告主張其因系爭車禍造成右側鎖骨骨折之傷害，亦有原
    告所提出之長庚紀念醫院94年12月6 日診斷證明書一件在卷
    可參（見本院95年度交附民字第66號交通事件卷宗第4 頁，
    以下簡稱附民卷）則原告主張其所受上述傷害乃係因被告之
    侵權行為所致之事實，即堪信為真實。
二、按「因故意或過失，不法侵害他人之權利者，負損害賠償責
    任。故意以背於善良風俗之方法，加損害於他人者亦同。」
    ，民法第184 條第1 項定有明文；又按「汽車、機車或其他
    非依軌道行駛之動力車輛，在使用中加損害於他人者，駕駛
    人應賠償因此所生之損害。但於防止損害之發生，已盡相當
    之注意者，不在此限。」，亦為民法第191 條之2 所明定。
    本件原告主張其因系爭車禍致受有右側鎖骨骨折之傷害，因
    而請求被告賠償其損害，即應認為可採。爰分別就原告請求
    之項目分別審酌如下：
(一)工作損失部分：原告主張其因鎖骨開刀2 次，每次需休養1
    個月，2 個月無法工作，每月薪資約5 萬元，因休養影響年
    終獎金考績部分約2 萬元，此部分請求被告賠償其12萬元等
    節；按「不法侵害他人之身體或健康者，對於被害人因此喪
    失或減少勞動能力或增加生活上之需要時，應負損害賠償責
    任。」，民法第193 條第1 項定有明文，經查，依據原告所
    提出之薪資轉帳存摺影本所示（見本院附民卷第6 頁），原
    告自94年3 月份至6 月份所領之薪資平均為月領50,405元，
    原告請求依照每月5 萬元計算應屬可採，又原告所受傷害部
    位為右側鎖骨，所任工作又係加護病房護士，則其所稱因受
    傷無法工作一節，亦堪採信，且依前揭長庚紀念醫院診斷證
    明書所載，預計一年後尚需接受住院手術1 次，則原告主張
    其於手術後應休養1 個月，合計損失2 個月共10萬元之薪資
    收入一節，即堪採取；至於原告主張其影響年終獎金考績部
    分減少2 萬元收入部分，原告並未就此舉證證明，則該部分
    請求自難認為正當。從而，原告此部分請求於10萬元之範圍
    內方屬有理由，其逾此數額部分則屬無理由。
(二)醫療費用部分：原告主張其需接受二次住院手術，以第一次
    手術相關醫藥費收據之二倍計算，計15,788元一節，經查，
    依據原告所提出之醫療費用收據影本所示（見本院附民卷第
    7 至16頁），，其已經支出之醫療費用合計8,764 元，而原
    告尚須於1 年後進行第二次手術，已如前述，則原告請求依
    照已經支出之第一次手術費用之二倍計算其應支出之醫療費
    用，應屬可採，而原告請求之金額為15,788元，乃於上開金
    額範圍內，應認為原告此部分請求為有理由。
(三)機車維修費用部分：原告請求被告應賠償其機車修理費用2,
    370 元，並提出偉琍實業有限公司維修記錄單為證據（見本
    院附民卷第17頁），則原告此部分請求亦堪採信。
(四)關於精神慰撫金部分：原告主張其目前24歲，年輕有為，熱
    愛游泳、跑步等戶外活動，且工作為加護病房護理人員，卻
    無奈只因被告喝酒過量所導致原告受此傷害，改變原告生活
    型態，事發至今，因鎖骨受傷，醫生建議不宜再從事熱愛之
    運動，且工作上無法協助病人翻身等搬運工作，難以發揮護
    理人員應有之職責，另心理方面，造成原告騎車有嚴重恐懼
    感，餘悸猶存，除身體上需忍受傷口劇烈疼痛及開刀二次所
    留下之永久疤痕外，心靈上亦蒙上一層難以磨滅之陰影，故
    請求精神慰撫金40萬元一節；按「不法侵害他人之身體、健
    康、名譽、自由、信用、隱私、貞操，或不法侵害其他人格
    法益而情節重大者，被害人雖非財產上之損害，亦得請求賠
    償相當之金額。」，民法第195 條第1 項前段亦有明定，本
    院衡量被告對於系爭車禍之過失程度，被告係酒後駕車肇事
    ，原告迄今仍因系爭車禍所受傷害持續治療中，有國立臺灣
    大學醫學院附設醫院96年04月03日診字第96030926診斷證明
    書在卷可參（見本院卷第41頁），原告又因受此傷害而無法
    繼續原來之工作，及雙方之社會、經濟地位等一切情狀，認
    為原告請求被告賠償其精神上之損害應以25萬元為適當，原
    告此部分請求於此數額範圍內方屬有理由，其逾此數額部分
    之請求則屬無理由。
三、綜上所述，原告主張依據侵權行為損害賠償之法律關係，請
    求被告賠償於368,158 元之範圍內為有理由，應予准許；至
    於原告之請求超過該數額部分則為無理由，應予駁回。
肆、假執行之宣告：本件原告勝訴部分，係所命給付之金額或價
    額未逾新臺幣50萬元之判決，該原告勝訴部分應依民事訴訟
    法第389 條第1 項第5 款規定，依職權宣告假執行；原告其
    餘假執行之聲請，因該部分訴之駁回而失所附麗，應併予駁
    回。
伍、本件事證已臻明確，兩造其餘主張及攻擊防禦方法與證據，
    經本院斟酌後，與本件判決結果已不生影響，故不一一論列
    ，附此敘明。
陸、結論：原告之訴為一部有理由，一部無理由，依民事訴訟法
    第78條、第79條、第389條第1項第5款，判決如主文。
中　　華　　民　　國　　96　　年　　5 　　月　　17　　日
            民事第一庭  法  官  許  瑞  東
以上正本證明與原本無異
如對本判決上訴，須於判決送達後20日內向本院提出上訴狀
中　　華　　民　　國　　96　　年　　5 　　月　　17　　日
                        書記官  賴  玉  芬
